臺灣高等法院臺中分院刑事判決　　　　96年度上訴字第1658號
上　訴　人　臺灣彰化地方法院檢察署檢察官
被　　　告　甲○○
　　　　　　　　　　樓
上列上訴人因被告廢棄物清理法案件，不服臺灣彰化地方法院96
年度訴字第263號中華民國96年4月30日第一審判決（起訴案號
：臺灣彰化地方法院檢察署95年度偵字第6043、6044號），提起
上訴，本院判決如下：
    主  文
原判決撤銷，發回臺灣彰化地方法院。
    理  由
一、公訴意旨略以：被告甲○○明知從事廢棄物清除、處理業務
    者，應向直轄市、縣（市）主管機關或中央主管機關委託之
    機關申請核發公民營廢棄物清除處理機構許可文件後，始得
    受託清除、處理廢棄物業務，竟未向主管機關申請核發廢棄
    物清除、處理之許可文件，仍於民國95年4 月20日，以新臺
    幣（下同）約12,000元之代價，受託代為清除、處理廢棄物
    ，被告即駕駛車牌號碼048－HE號之營業大貨車（靠行「桃
    宏交通股份有限公司」）至臺北市○○路、忠孝東路及迪化
    街等地，載運一般事業廢棄物（內混廢塑膠袋、絲帶、碎布
    等廢料）及營建混合物（內含磚、玻璃碎片、木材、混凝土
    塊等廢料），並將裝滿廢棄物之前揭大貨車駛往臺北縣五股
    鄉某停車場停放後，再以每趟車次3,000元之酬勞，僱用同
    有犯意聯絡之司機張文欽（業經檢察官移送臺灣桃園地方法
    院併案審理）駕駛前揭大貨車，擬運至苗栗縣通宵鎮某廢棄
    土場傾倒，然因該廢棄土場未開門營運，隨即轉往雲林縣斗
    南鎮某廢棄土場，亦因未開門營運，張文欽即於翌日凌晨將
    上揭一般事業廢棄物及營建混合物傾倒棄置在彰化縣埤頭鄉
    ○○○路245巷12號旁空地上，嗣於95年4月21日下午3時許
    ，為彰化縣環境保護局稽查人員查獲。因認被告甲○○未依
    廢棄物清理法規定領有廢棄物清除許可文件，從事廢棄物清
    除、處理，所為係犯廢棄物清理法第46條第1項第4款之罪嫌
    云云。
二、原審判決以（一）被告甲○○遭起訴時，其住、居所均係在
    臺北縣蘆洲市○○里○○路13號5樓乙節，有卷附起訴書1份
    、法務部戶役政連結作業系統報表1紙、臺灣高等法院被告
    前案紀錄表1紙在卷可查；另依卷附資料亦查無其他證據足
    證被告於起訴時之住、居所或所在地係在原審法院轄區，是
    難認本案起訴時，原審法院為被告之住所、居所或所在地之
    法院。(二)又共同正犯之所以應對其他共同正犯所實施之行
    為負其全部責任者，以就其行為有犯意之聯絡為限，若他犯
    所實施之行為，超越原計畫之範圍，而為其所難預見者，則
    僅應就其所知之程度，令負責任，未可概以共同正犯論（最
    高法院50年臺上第1060號判例意旨參照）。查被告於偵查及
    本院準備程序時供稱：本案的廢棄物是伊收集後請張文欽去
    倒的，但伊沒有與張文欽一起南下，且伊是請他倒在苗栗縣
    竹南鎮（或通霄鎮）的合法棄土場，伊不知道張文欽怎麼會
    倒在彰化縣本案之傾倒地點，伊也是本案被查獲後，經業主
    通知到臺北市環保局說明時，才知道張文欽倒在這邊等語（
    參95年度偵字第6044號卷第5、6、28-30頁、本院96年4月23
    日準備程序筆錄第2、3頁），與證人張文欽於偵查中結證等
    情大致相符；且細核案發前後二日被告及張文欽所使用之行
    動電話通聯記錄，被告於該二日通訊之基地臺均在臺北縣轄
    內，未曾離開，而張文欽於該期間內均無與被告聯絡之通訊
    記錄，有渠等行動電話之中華電信（行動）資料查詢2份附
    卷可憑，則被告與張文欽雖就清除廢棄物部分有犯意聯絡，
    但被告指示張文欽傾倒之地點係位在苗栗縣之廢土場，而非
    本案之彰化縣地點，本案最後傾倒地點既是張文欽自行決定
    而未與被告討論，是被告與共犯張文欽就清除廢棄物之行為
    雖有犯意聯絡，但不及於本案最後傾倒廢棄物在彰化縣之行
    為結果，揆諸上揭判例意旨，被告就將廢棄物傾倒在彰化縣
    境內之結果行為既無犯意聯絡或行為分擔，即難令被告就此
    部分負責，亦無法逕認廢棄物最後傾倒地為被告犯行之行為
    地或結果地，是本案尚難認本院就被告應負責之共同清除廢
    棄物犯行具有管轄權。況共犯張文欽涉案部分業經臺灣彰化
    地方法院檢察署檢察官以96年度偵字第2550號偵查終結，並
    移送臺灣桃園地方法院審理併案中，有該署移送併辦意旨書
    及張文欽之臺灣高等法院被告前案紀錄表各1份附卷可按，
    是共犯張文欽既未經起訴於本院，自亦無法適用相牽連案件
    管轄之規定而認為本院對本案被告有管轄權，檢察官向本院
    提起公訴，自有未合，爰不經言詞辯論，逕行諭知管轄錯誤
    之判決，並移送有管轄權之臺灣板橋地方法院審理云云。
三、按第二審法院認為上訴有理由，或上訴雖無理由，而原判決
    不當或違法者，應將原審判決經上訴之部分撤銷，就該案件
    自為判決，但因原審判決諭知管轄錯誤、免訴、不受理係不
    當而撤銷之者，得以判決將該案件發回原審法院；又對於原
    審諭知管轄錯誤、免訴、不受理之判決上訴時，第二審認為
    有理由而發回該案件之判決，得不經言詞辯論為之，刑事訴
    訟法第369條第1項及第372條分別定有明文。又案件由犯罪
    地或被告之住所、居所或所在地之法院管轄，刑事訴訟法第
    5條第1項定有明文，而所謂犯罪地，參照刑法第4條（犯罪
    之行為或結果，有一在中華民國領域內者，為在中華民國領
    域內犯罪）之規定，解釋上自應包括行為地與結果地兩者而
    言，最高法院72年度台上字第5894號亦著有判例足供參照。
    又按數人共犯一罪或數罪，為相牽連之案件。數同級法院管
    轄之案件相牽連者，得合併由其中一法院管轄。前項情形，
    如各案件已繫屬於數法院者，經各該法院之同意，得以裁定
    將其案移件送於一法院合併審判之；有不同意者，由共同之
    直接上級法院裁定之。刑事訴訟法第7條第2款、第6條第1、
    2項定有明文。經查：本件被告之住所地固在臺北縣蘆洲市
    ○○里○○路13號5樓乙節，惟起訴書已載認本案的廢棄物
    是被告收集後請共犯張文欽去倒的，被告雖沒有與張文欽一
    起南下傾倒，但認被告係未依廢棄物清理法規定領有廢棄物
    清除許可文件，從事廢棄物清除、處理，所為係犯廢棄物清
    理法第46條第1項第4款之罪嫌，其並與張文欽達成犯意聯絡
    及行為分擔，只是未與共犯張文欽一起南下清除處理廢棄物
    ；且本案的廢棄物是由被告收集，收集後請張文欽去傾倒，
    已如前述，張文欽之傾倒廢棄物行為，係屬從事廢棄物之清
    除、處理之犯罪構成要件行為，至於傾倒廢棄物之結果地於
    他處，並不生他犯所實施犯行逾越原計畫之範圍，原審就此
    之認定尚有未合，本案被告與張文欽既為數人共犯一罪，又
    渠等清除處理廢棄物之結果地，既發生在彰化縣區，而為原
    審法院管轄區域內，揆諸上開說明，原審法院對之即有管轄
    權，乃原審法院未察，遽以管轄錯誤而判決移送於臺灣板橋
    地方法院，於法容有未合，檢察官上訴意旨以被告應就共犯
    張文欽清除廢棄物之運輸行為有經過彰化縣，認為在其默示
    之犯意聯絡範圍，則結果地在彰化縣境內仍屬被告與共犯張
    文欽清除廢棄物之犯罪地，原審法院誤認無管轄權，上訴意
    旨指摘原審判決不當，為有理由，應由本院將原審判決予以
    撤銷，發回原審法院，並不經言詞辯論為之。
四、據上論斷，應依刑事訴訟法第369條第1項但書、第372條判
    決如主文。
中　　華　　民　　國　　96　　年　　6 　　月　　25　　日
            刑事第七庭　審判長法  官  林  榮  龍
                              法  官  江  錫  麟
                              法  官  張  惠  立
以上正本證明與原本無異。
如不服本判決應於收受送達後十日內向本院提出上訴書狀，其未
敘述上訴之理由者並得於提起上訴後十日內向本院補提理由書 (
均須按他造當事人之人數附繕本)。
                              書記官  林  育  德
中　　華　　民　　國　　96　　年　　6 　　月　　25　　日
